【裁判字號】    91,訴,3370
【裁判日期】    920321
【裁判案由】    損害賠償
【裁判全文】
臺灣臺北地方法院民事判決  九十一年度訴字第三三七○號
    原      告  甲○○
    訴訟代理人  楊景超律師
    被      告  乙○○
右當事人間請求損害賠償事件，本院判決如左：
    主    文
被告應給付原告新台幣壹佰貳拾陸萬肆仟捌佰捌拾肆元，及其中壹佰貳拾肆萬陸仟捌
佰捌拾肆元自民國九十一年三月七日起至清償日止按年息百分之五計算之利息。
訴訟費用由被告負擔。
本判決第一項於原告以新台幣肆拾萬元供擔保後，得假執行。
    事    實
壹、原告方面：
一、聲明：除假執行擔保金額外，餘如主文所示。
二、陳述：
（一）被告於民國八十九年八月一日起承租原告所有房屋即台北縣新店市○○路六十
      巷五十五弄一七四號一至三樓全棟，租賃期限一年；於租期屆滿時又訂立契約
      續租一年，即九十年八月一日起至九十一年七月三十一日止。詎原告於九十一
      年三月六日下午六時經頂好花園新村社區管理員電話告知，原告始知前開出租
      之房屋發生火災。翌日原告被通知至台北縣消防局安康消防分隊製作談話筆錄
      ，並申請核發火災證明書。嗣後被告坦承疏於注意致引起火災，願意賠償房屋
      燒毀之損害，惟原告多次請求被告將房屋回復原狀，被告均藉詞拖延置之不理
      ；最後原告發存證信函催告被告限期將房屋回復原狀，被告逾期仍不為回復。
（二） 被告未盡善良管理人注意義務致房屋毀損，應負賠償責任：
      １、參酌台北縣政府消防局現場勘查結果，研判「火災起火處為一樓東側木櫃
          前方附近處，起火原因經排除電氣設備、電線短路、廚房瓦斯爐使用不慎
          、遺留火種（煙蒂．．）等因素，不排除因化工原料（容器）不慎引燃之
          可能性較高」，因現場火勢燃燒猛烈現場物品燒毀碳化嚴重，又經現場射
          水搶救部分證物已遭破壞，僅存殘留液體化學藥物（請參照火災原因調查
          報告書第一頁摘要部分）。再者，原告於火災現場二樓更發現多張購買化
          學藥品單據，且證人陳鴻年亦到庭證稱對被告印象深刻，因被告常買實驗
          用藥及詢問證人有關染整上的問題。又參諸火災現場遺留未燒破之實驗加
          溫用瓶子、未燒毀化學實驗書本及燒破粹裂玻璃瓶，並有深褐色殘留化學
          液體藥物等情，台北縣政府消防局火災原因調查報告其判斷之正確性，殆
          無疑義。
      ２、依前揭說明，被告不僅在系爭房屋內存放危險物品影響公共安全，已違反
          租賃契約第十條規定，更因被告使用不慎致危險物品引起火災毀損房屋，
          即被告之過失責任至為明確。按租賃契約第十一條約定：「乙方應以善良
          管理人之注意使用房屋，除因天災地變等不可抗拒之情形外，因乙方之過
          失致房屋毀損，應負損害賠償之責。．．．」又上開約定並未違背強制或
          禁止之規定，實務上咸認此特約為有效。
（三）按賠償之方法，原則上應為回復原狀，如經債權人定相當期限催告後，逾期不
      為回復時，債權人得請求以金錢賠償其損害，並得要求自損害發生時起之利息
      （民法第二百十四條及其立法理由參照）。原告爰依兩造契約之約定請求被告
      賠償因失火燒毀房屋之損害。
（四）原告請求損害賠償共新台幣（下同）一百六十二萬三千八百七十五元：
      １、原告一至三樓房屋全棟所受損害，如照片所示，整棟房屋除主體結構外，
          幾乎已面目前非，預估回復原狀所需之費用計一百五十八萬三千八百七十
          五元。而被告對於原告提出之修復估價單項目有意見，爰懇請鈞院命被告
          照原告之方式，提出由第三人所核修復之估價單，以釐清受損項目。
      ２、所失利益四萬元部分，原告出租之房屋，租期至九十一年七月三十一日屆
          滿，每月租金一萬元，而自九十一年四月至七月之租金係可得預期之利益
          ，合計四萬元。
      ３、原告訴之聲明原請求一百六十二萬三千八百七十五元，因原告向太平產物
          保險股份有限公司投保系爭房屋火災保險，已獲理賠三十三萬六千九百九
          十一元；另被告有押租金二萬二千元，原告同意抵銷，原告爰減縮請求金
          額為一百二十六萬四千八百八十四元。
三、證據：提出建物所有權狀、房屋租賃契約書、談話筆錄、台北縣消防局火災證明
          書、存證信函、估價單、建物登記謄本、火災保險單、受領火險理賠收據
          、估價單及化學藥品購買收據各一份為證（以上皆為影本）暨相片四十幀
          ，並聲請本院訊問證人陳鴻年。
貳、被告方面：
一、聲明：駁回原告之訴。
二、陳述：
（一）本件事故被告不須負責賠償：
      １、本件事故完全是意外，火災是因瓦斯管鬆脫所造成，是使用桶裝瓦斯炊煮
          時，瓦斯管和爐具接頭處脫落，被告在旁搶救不及，事先無法預防，被告
          並無過失，另依民法第四百三十四條規定，被告亦不負損害賠償責任。
      ２、這些爐具是被告所有，只是單純家庭用，不需要維護。
      ３、台北縣政府消防局火災鑑定報告書關於起火點之推測有所謬誤，且該報告
          書僅係「研判」而得之結論，均為臆測，並無實證。
（二）被告對估價單中所列單價沒有意見，惟縱令被告應負擔賠償，修復費用至多三
      、四十萬元已足，原告假藉修復大翻新老舊房屋，虛增修復費用，且原告所提
      估價單所列項目並有重複之情形。
（三）被告尚有押租金二萬二千元，爰主張以此與原告請求賠償租金部分為抵銷。
三、證據：提出估價單影本，並請求本院訊問估價單上所載之廠商負責人。
參、本院依職權向台北縣政府消防局函調本件火災原因調查報告及鑑定報告全卷，並
    向太平產物保險股份有限公司函查本件保險理賠情形。
    理    由
壹、程序方面：
    按訴狀送達後，原告不得將原訴變更或追加他訴，但如減縮應受判決事項之聲明
    ，不在此限，此為民事訴訟法第二百五十五條第一項第三款所明定。原告於起訴
    時訴請被告給付原告一百六十二萬三千八百七十五元，及其中一百五十八萬三千
    八百七十五元自民國九十一年三月七日起至清償日止按年息百分之五計算之利息
    ，嗣於訴訟進行中，原告就因本件火災事故所獲理賠三十三萬六千九百九十一元
    部分不予請求，另同意被告以押租金二萬二千元抵銷原告方面之四萬元租金請求
    ，原告爰減縮請求金額為一百二十六萬四千八百八十四元，核其所為，乃應受判
    決事項聲明之減縮，依上開法條規定，自准許之。
貳、實體方面：
一、原告起訴主張：被告於八十九年八月一日起承租原告所有房屋即台北縣新店市○
    ○路六十巷五十五弄一七四號一至三樓全棟，租賃期限一年；於租期屆滿時又訂
    立契約續租一年，即九十年八月一日起至九十一年七月三十一日止。詎前開出租
    房屋因原告疏忽發生火災，原告多次請求被告將房屋回復原狀，被告均藉詞拖延
    置之不理，原告發存證信函催告被告限期將房屋回復原狀，被告逾期仍不為回復
    ，因被告未盡善良管理人注意義務致房屋毀損，應負賠償責任，原告原請求被告
    賠償房屋修復費用及租金合計一百六十二萬三千八百七十五元，因已獲理賠三十
    三萬六千九百九十一元，另同意被告以押租金二萬二千元對原告請求租金部分為
    抵銷，扣除上述部分後，原告爰請求被告賠償所欠租金一萬八千元及房屋修復費
    用合計為一百二十六萬四千八百八十四元等情。被告則以：本件事故完全是意外
    ，火災是因瓦斯管鬆脫所造成，是使用桶裝瓦斯炊煮時，瓦斯管和爐具接頭處脫
    落，被告在旁搶救不及，事先無法預防，被告並無過失，另依民法第四百三十四
    條規定，被告亦不負損害賠償責任，而台北縣政府消防局火災鑑定報告書關於起
    火點之推測有所謬誤，且該報告書僅係「研判」而得之結論，均為臆測，並無實
    證，及被告對估價單中所列單價沒有意見，惟縱令被告應負擔賠償，修復費用至
    多三、四十萬元已足，原告假藉修復大翻新老舊房屋，虛增修復費用，且原告所
    提估價單所列項目並有重複之情形，另被告尚有押租金二萬二千元，爰主張以此
    與原告請求賠償租金部分為抵銷等語資為抗辯。
二、本件被告於八十九年八月一日起承租原告所有之系爭房屋一至三樓全棟，租賃期
    限一年；於租期屆滿時又訂立契約續租一年，即九十年八月一日起至九十一年七
    月三十一日止，其間系爭房屋於九十一年三月六日發生火災，被告因本件火災雙
    手及頭部嚴重灼傷，現場廚房之瓦斯爐具為被告所有等情，為兩造所不爭，並有
    建物所有權狀、房屋租賃契約書、建物登記謄本及火災證明書等件影本在卷可稽
    ，堪信為真實。
三、查，本件系爭房屋發生火災之事故原因，依台北縣消防局勘查現場後所作成之火
    災原因調查報告書所載：「本案起火原因經排除電氣設備、電線短路、廚房瓦斯
    爐使用不慎、遺留火種（煙蒂．．）等因素，不排除因化工原料（容器）不慎引
    燃之可能性較高，因現場火勢燃燒猛烈現場物品燒毀碳化嚴重，又經現場射水搶
    救部分證物已遭破壞，僅存殘留液體化學藥物。」等語觀之，顯見在諸多事故發
    生之可能原因中，以化工原料不慎引發火災之可能性為最高，而參以證人陳鴻年
    於本院審理期間亦到庭證稱：「庭上的被告從三、四年前持續到我們店裡買實驗
    用藥，因為他對化學藥品很在行，有時會問我一些技術上的問題，所以我對他的
    印象很深刻。．．．」（見本院卷第九十五頁），可見該最可能引發火災之化學
    藥品應屬被告所有，衡情，系爭房屋之火災應是被告所有之化學藥品所造成。
四、按租賃物因承租人失火而毀損、滅失者，以承租人有重大過失為限，始對於出租
    人負損害賠償責任，民法第四百三十四條固定有明文。惟當事人如以特約約定承
    租人就輕過失之失火亦應負責，其特約仍屬有效，此最高法院八十三年台上字第
    一五一號判決可供參考，是租賃契約之當事人如約定承租人對租賃物之使用保管
    應負善良管理人之注意義務時，此約定自屬有效，承租人即應受此約定拘束。本
    件依兩造所簽訂之租賃契約第十一條所載：「乙方（即被告）應以善良管理人之
    注意使用房屋，除因天災地變等不可抗拒之情形外，因乙方（即被告）之過失致
    房屋毀損，應負損害賠償之責。」等語觀之被告就租賃物之使用及保管自應盡善
    良管理人之注意義務。又依租賃契約第十條所載：「房屋不得供非法使用或存放
    危險物品影響公共安全。」等語觀之，被告應不得在系爭房屋內堆存危險物品，
    如有違反造成系爭房屋之損害，即可認有違保管租賃物之應盡善良管理人義務。
五、查，本件被告在系爭房屋內存放化學物品並因而引發火災已如前述，揆諸前揭說
    明，被告已違反系爭租賃契約所定之善良管理人注意義務，對系爭房屋因火災所
    造成之損害即應負責賠償。被告雖辯稱消防局之火災調查報告只是臆測沒有實證
    ，不足採信云云，惟該火災調查報告已經排除其他火災發生之可能事故原因，其
    研判係化學物品引發火災等情，實已有高度之蓋然性，可資採納，被告前揭所辯
    並不足採。況系爭房屋之火災發生原因，縱令果如被告所辯是因炊煮時，瓦斯管
    和爐具接頭處脫落，搶救不及所造成，因被告已自承瓦斯爐具等物為其所有，則
    就此等物品之使用上安全，被告仍有維護其使用上安全之責任，而由被告於本院
    審理時已自承不需要去維護等語觀之（見本院卷第一百八十頁），顯然被告亦疏
    於保養維護此等物品，是縱令被告前揭所辯之事故發生原因足採，依前揭說明，
    本件系爭房屋之火災仍應歸咎於被告，被告以此辯稱不用負責云云，自不可採。
六、原告依據第三人估價之結果，於扣除保險公司已理賠之金額後，請求被告賠償一
    百二十四萬六千八百八十四元，並提出估價單影本為證，其請求自屬有據，應予
    准許。被告雖辯稱原告藉機大翻修，估價單項目重複，虛增修復費用云云，惟經
    核原告所提出之估價單（見本院卷第十一頁至第十九頁），原告前開請求數額，
    係分別由負責鐵工、水電、木工及水泥之廠商，分別就其負責之項目予以估價後
    加總而得，尚無重複之情，被告空言抗辯其中含有非必要修復費用，未據舉證以
    實其說，其辯自不足採，原告請求上開一百二十四萬六千八百八十四元自屬有理
    ，應予准許。另原告請求事故發生後之九十年四月至七月間之租金損失四萬元，
    被告以押租金二萬二千元抵銷後，原告所得請求之租金數額為一萬八千元，連同
    上開准許之賠償數額，合計為一百二十六萬四千八百八十四元。
七、綜上所述，原告主張被告因未盡善良管理人之注意義務，致發生火災造成系爭房
    屋受損等情，應屬可採，被告所辯均不足採信。從而，原告依據兩造間之租賃契
    約，請求被告應給付原告所欠租金及賠償金合計一百二十六萬四千八百八十四元
    ，及依民法第二百十四條規定，就其中請求損害賠償部分一百二十四萬六千八百
    八十四元，請求被告給付自損害發生時即事故發生之翌日九十一年三月七日起至
    清償日止按年息百分之五計算之利息，為有理由，應酌定相當之擔保金額併其假
    執行之聲請予以准許。
八、兩造其餘攻擊防禦方法與證據，經本院審酌後，認均與判決前述經協商兩造確定
    爭點之終局判斷結果無影響，爰不予一一論述，附此敘明。
據上論結，本件原告之訴為有理由，依民事訴訟法第七十八條、第三百九十條第二項
，判決如主文。
中      華      民      國    九十二    年      三      月    二十一    日
                                臺灣臺北地方法院民事第四庭
                                    審判長法      官  林勤綱
                                          法      官  周玫芳
                                          法      官  陳正昇
右為正本係照原本作成
如不服本判決應於送達後二十日內向本院提出上訴狀
中      華      民      國    九十二    年      三      月    二十五    日
                                          法院書記官  袁以明


司法院資訊處製作；財團法人民間司法改革基金會備份。
